【裁判字號】    89,上訴,422
【裁判日期】    890406
【裁判案由】    毒品危害防制條例
【裁判全文】
臺灣高等法院刑事判決                  八十九年度上訴字第四二二號
    上  訴  人
    即  被  告  乙○○
    指定辯護人  本院甲○辯護人
右上訴人，因違反毒品危害防制條例案件，不服臺灣基隆地方法院，八十八年度訴緝
字第一三號，中華民國八十八年十二月七日第一審判決（起訴案號：臺灣基隆地方法
院檢察署八十七年度偵字第三八二五號）提起上訴，本院判決如左：
    主      文
原判決撤銷。
乙○○無罪。
    理      由
一、公訴意旨略以：被告乙○○基於概括之犯意，於民國八十七年八月十三日中午及
    同年月十五日晚上七時許，在基隆市○○路四○三巷十一號，分別販賣第二級毒
    品安非他命給練國清、王飛雄，價款分別為新台幣（下同）五千元及一千元，因
    認被告涉有毒品危害防制條例第四條第二項之販賣第二級毒品安非他命罪嫌云云
    。
二、按犯罪事實應依證據認定之，無證據不得推定其犯罪事實，又不能證明被告犯罪
    者，應諭知無罪之判決，刑事訴訟法第一百五十四條及第三百零一條第一項分別
    定有明文。至刑事訴訟法上所謂認定事實之證據，係指足以認定被告確有犯罪行
    為之積極證據而言，該項證據自須適合於被告犯罪事實之認定，始得採為斷罪資
    料，而事實之認定應憑證據，如未發現相當證據，或證據不足以證明，自不能以
    推測或擬制之方法，以為裁判之依據（參照最高法院二十九年上字第三一○五號
    判例、四十年台上字第八六號判例）。查公訴人據以認定被告乙○○涉有販賣第
    二級毒品安非他命罪嫌，無非係依證人練國清及王飛雄二人於警訊及偵查時之指
    述為唯一憑據，惟訊據被告乙○○矢口否認有販賣第二級毒品安非他命予練國清
    及王飛雄之犯行，並辯稱：伊並不認識王飛雄，而伊雖認識練國清，但不熟，練
    國清於八十七年八月十五日在伊住處基隆市○○路四○三巷十一號門口前遇到伊
    ，曾向伊詢問有無安非他命可出售，伊當場表示沒有安非他命，亦無販賣云云。
    查證人王飛雄於警訊及偵查時並未據指證向被告購買安非他命，而依證人王飛雄
    之指述，其安非他命係經由練國清購買而來，至練國清究向何人購買，其並不清
    楚等語。而查證人練國清於警訊及偵查時固供述曾於八十七年八月十三日中午及
    同年月十五日晚上七時許，先後二次至基隆市○○路四○三巷十一號綽號「阿丙
    」之乙○○住處購買三千元及一千元之安非他命吸用之事實。惟查若依證人練國
    清此之所述，其向被告購買安非他命係供己施用，則其既於八十七年八月十三日
    向被告購買三千元之安非他命，其是否可能於僅隔一日即復向被告購買安非他命
    ，實非無疑。至依證人王飛雄於警訊時供稱伊於八十七年八月十五日及十六日拿
    錢給練國清一起到基隆市○○路及中山一路向他的朋友購買安非他命，第一次買
    三百元，第二次買五百元，買回來之安非他命二人一起吸用云云。證人王飛雄是
    否需為吸用而連續兩天購買安非他命，已非無疑。且若該依證人練國清所供其已
    於上揭時日購買安非他命，其又何需吸用王飛雄購買之安非他命，而練國清並無
    向被告購買三百元或五百元安非他命之情事。是若依證人王飛雄上揭所供，其於
    八十七年八月十六日經由練國清購買五百元之安非他命，而此練國清又係向何人
    所購買，是證人王飛雄縱確有透過練國清購買安非他命，惟練國清是否係向被告
    所購買，實非無斟酌之餘地。而證人練國清於原審法院審理時供證其安非他命係
    向綽號「酥餅」之男子購買等語，即非無據。況查練國清於八十七年八月十六日
    凌晨為警查獲後，雖於警訊時指述於上揭時地向被告購買安非他命二次，惟若證
    人練國清甫於八十七年八月十三日及十五日向被告購買三千元及一千元之安非他
    命，何以練國清並未經警查獲何安非他命。至證人王飛雄於八十七年八月十六日
    凌晨一時三十分，在基隆市○○路與愛三路口為警查獲時，並自其身上查獲安非
    他命一小包約○‧一公克，惟此僅重約○‧一公克之安非他命，當非練國清所稱
    以三千元或一千元代價向被告購得之安非他命，且證人王飛雄所稱經由練國清購
    買三百元及五百元之安非他命，應係非購自被告，已如前述。是尚難因證人王飛
    雄經警查獲持有該重約○‧一公克之安非他命一小包，即以之認定證人練國清上
    揭供述向被告購買安非他命之情節係屬事實。另查，被告若確有從事安非他命之
    買賣，並於上揭時地先後二次販賣安非他命予練國清，則距被告為警查獲之時未
    久，惟何以並未查獲被告持有何安非他命，或其他供販賣安非他命所用之分裝器
    具等。至證人練國清與被告既屬相識，練國清因而知悉被告之綽號及其
    住居所等，並無何違背情理之處，尚難因之即執以認定證人練國清指述向被告購
    買安非他命係屬事實。綜上所述，證人練國清及王飛雄二人所供自被告購買安非
    他命之情節，既有如上所述之瑕疵可指，且除據其等二人之供述外，並無何補強
    證據足資證明確與事實相符，且亦未自被告查獲何販賣安非他命之跡證，則本件
    被告既矢口否認有販賣安非他命犯行，而既無確切之具體證據足資認定被告確有
    販賣安非他命犯行，自難遽論以販賣第二級毒品安非他命罪責，被告所辯並無販
    賣安非他命予練國清及王飛雄云云，應堪採信。被告販賣第二級毒品安非他命犯
    行不能證明，原審未察，遽予論罪科刑，尚欠允洽。被告執以上訴，為有理由，
    則原判決既有可議，應由本院予以撤銷，改判被告無罪。
據上論斷，應依刑事訴訟法第三百六十九條第一項前段、第三百六十四條、第三百零
一條第一項，判決如主文。
本案經檢察官陳吉穗到庭執行職務。
中     華     民     國    八十九   年      四        月      六        日
                           臺灣高等法院刑事第三庭
                               審判長法  官  張  連  財
                                     法  官  李  英  勇
                                     法  官  張  傳  栗
右正本證明與原本無異。
檢察官如不服本判決應於收受送達後十日內向本院提出上訴書狀，其未敘述上訴之理
由者並得於提起上訴後十日內向本院補提理由書（均須按他造當事人之人數附繕本）
。
                                     書記官  王  秀  雲
中     華     民     國    八十九   年      四        月      七        日


司法院資訊處製作；財團法人民間司法改革基金會備份。
